臺灣臺北地方法院刑事判決　　　　　九十四年度訴字第九四號
公　訴　人　臺灣臺北地方法院檢察署檢察官
被　　　告　丙○○
指定辯護人　本院公設辯護人陳德仁
上列被告因違反槍砲彈藥刀械管制條例等案件，經檢察官提起公
訴（九十三年度偵字第一一九一九號），本院判決如下：
    主  文
丙○○共同未經許可，持有可發射子彈具有殺傷力之改造手槍，
處有期徒刑壹年肆月，併科罰金新臺幣伍萬元，罰金如易服勞役
，以新臺幣玖佰元即銀元佰元折算壹日。扣案之仿ＢＥＲＥＴ
ＴＡ廠半自動手槍製造之改造手槍壹支（含彈匣壹個，槍枝管制
編號0000000000號）沒收之。又因過失傷害人，處有
期徒刑月。扣案之仿ＢＥＲＥＴＴＡ廠半自動手槍製造之改造
手槍壹支（含彈匣壹個，槍枝管制編號0000000000號
）沒收之。應執行有期徒刑壹年陸月，併科罰金新臺幣伍萬元，
罰金如易服勞役，以新臺幣玖佰元即銀元佰元折算壹日。扣案
之仿ＢＥＲＥＴＴＡ廠半自動手槍製造之改造手槍壹支（含彈匣
壹個，槍枝管制編號0000000000號）沒收之。
    事  實
一、丙○○（綽號「小白」）於民國九十三年四月十三日晚間十
    一時許與其友丁○○（綽號「阿達」）、黃致誠、己○○（
    綽號「玉米」）、楊曉玲、周庭宇（綽號「狗狗」）、庚○○（綽號「喇叭」），在臺北市○○區○○路一○三號「大
    炒一頓」海產店騎樓下之餐桌用餐飲酒，適戊○○經過該處
    ，見友人黃致誠在該桌用餐，遂拍黃致誠肩膀，向黃致誠打
    招呼後進入海產店內，與亦在該海產店內之友人呂秋明及甲○○、乙○○兄弟一起吃宵夜，丙○○因認為戊○○瞪他，
    心生不滿，於結帳後，與丁○○（通緝中，另行審結）一同
    騎乘機車共同至臺北市青年公園附近，丁○○下車後至不詳
    地點取出仿ＢＥＲＥＴＴＡ廠半自動手槍製造可發射子彈具
    有殺傷力之改造手槍一支（含彈匣一個，內有土造子彈一顆
    ，槍枝管制編號0000000000號），及口徑九ＭＭ
    制式子彈一顆後，返回停車處，丙○○見狀與丁○○共同基
    於未經許可持有前開手槍、子彈之犯意聯絡，由丁○○將上
    開手槍插於腰際，二人於翌日即九十三年四月十四日上午零
    時二十分許（起訴書誤載為零時三十二分許）一同騎乘機車
    返回該海產店找戊○○，丙○○因氣憤難消，基於傷害之犯
    意，在該海產店前，自丁○○之腰際取出該手槍及子彈進入
    海產店內，以槍柄重擊戊○○頭部一下，致戊○○受有頭皮
    裂傷之傷害（傷害部分業據戊○○撤回告訴，不另為不受理
    之諭知，詳後述），丙○○持有上開已上膛之手槍，本應隨
    時注意保持槍枝之安全狀態，避免誤為擊發，且依當時之情
    形，又無不能注意之情事，竟疏未注意，其以槍柄重擊戊○○頭部時，因用力過猛，不慎引發槍枝走火，致子彈擊發擦
    過與戊○○同桌之乙○○之左耳，致乙○○受有顏面裂傷之
    傷害，嗣甲○○為奪取前揭手槍，與丙○○拉扯至海產店外
    ，兩人均倒地，戊○○見狀即基於傷害之犯意，持該海產店
    內之菜刀，砍傷丙○○之雙腳數刀，致丙○○受有右脛骨開
    放性骨折、右臏骨骨折及左跟骨骨折合併韌帶血管受損等傷
    害（傷害部分業據丙○○撤回告訴，另為不受理之判決），
    嗣經民眾報警處理，當場逮捕戊○○及丙○○，並於同日，
    在臺北市○○區○○路一○一號前一部拼裝機動三輪車旁，
    扣得前開手槍一把及卡於槍膛內之土造金屬彈殼一顆，在臺
    北市○○區○○街二段一六四巷與桂林路巷口人行道上，扣
    得上開制式子彈一顆，在臺北市○○區○○路一○三號「名
    都理髮廳」內，扣得貫穿「大炒一頓」海產店木板牆後擊穿
    隔壁理髮廳內之玻璃瓶裝香水，再擊中塑膠瓶噴水罐卡於罐
    中之土造金屬彈頭一顆。
二、案經乙○○、戊○○訴由臺灣臺北地方法院檢察署檢察官偵
    查起訴。
    理  由
一、訊據被告丙○○對於在上揭時、地持有前揭手槍、子彈，又
    不慎引發槍枝走火，致子彈擦過告訴人乙○○之左耳，使告
    訴人乙○○受有顏面裂傷之傷害等事實均坦承不諱（見本院
    卷第三十四頁反面、第六十六頁反面），且：
  (一)核與告訴人乙○○於警詢及偵查中指訴：當天我跟戊○○、
    呂秋明、甲○○在店裡吃東西，沒有發生爭吵，就看到被告
    拿槍進來，戊○○坐在我旁邊，被告用槍托往戊○○頭頂敲
    下去，過了一、兩秒我就聽到槍聲，我就覺得左耳的地方濕
    濕的，受到槍傷等語相符（見臺灣臺北地方法院檢察署九十
    三年度偵字第一一九一九號偵查卷第四十七頁反面至第四十
    九頁、第五十一頁反面、第二九五頁）。
  (二)復據證人己○○、楊曉玲、周庭宇、庚○○於警詢、偵查中
    證稱：當時被告、丁○○結帳離開後約十至十五分鐘又返回
    海產店，被告從丁○○之腰際前腹部拿出一把槍後，衝入海
    產店內，當時在海產店外就聽到一聲槍響等語（見同上偵查
    卷第七十九頁反面、第八十七頁、第九十四頁反面、第一○
    一頁反面至第一○二頁、第三二三頁至第三二五頁）一致。
  (三)目擊證人甲○○、呂秋明、黃致誠、大炒一頓海產店負責人
    周坤正於警詢、偵查中證稱：當時見被告持一把槍走進海產
    店，直接以槍柄向戊○○頭部敲擊，同時聽到一聲槍聲，子
    彈擦過乙○○左耳，戊○○之頭部有受傷流血，乙○○耳朵
    、左臉頰也都是血等語屬實（見同上偵查卷第六十頁反面至
    第六十一頁、第六十二頁反面、第七十頁反面、第七十四頁
    、第二九七頁、第三二二頁）。
  (四)並有告訴人乙○○之臺北市立和平醫院診斷書、急診病歷、
    急診室護理記錄、現場相關人配置圖、臺北市政府警察局萬
    華分局現場勘察報告各一份、現場勘查照片四十二幀附卷可
    稽（見同上偵查卷五十二之一頁、第二一二頁至第二一六頁
    、第十二頁、第二三九頁至第二四八頁、第二五六頁至第二
    七六頁）、復有前開手槍一把、制式子彈一顆、擊發過之土
    造金屬彈殼及彈頭各一顆扣案可資佐證。而扣案之槍、彈經
    送內政部警政署刑事警察局以性能檢驗法、制式子彈試射法
    、比對顯微鏡比對法鑑定，鑑驗結果：一、送鑑手槍一支（
    槍枝管制編號0000000000號），認係由仿ＢＥＲ
    ＥＴＴＡ廠半自動手槍製造之玩具手槍換裝土造金屬槍管及
    滑套改造而成之改造手槍，機械性能良好，可擊發口徑九Ｍ
    Ｍ制式子彈，認具殺傷力。二、送鑑子彈一顆，認係口徑九
    ＭＭ制式子彈（經試射），認具殺傷力。三、送鑑彈殼一顆
    ，認係已擊發之土造金屬彈殼。四、送鑑彈頭一顆，認係已
    擊發之土造金屬彈頭。比對結果：一、送鑑彈殼一顆，與同
    案送鑑槍枝試射彈殼比對結果，其彈底刮擦紋痕相吻合。二
    、送鑑彈頭一顆，經與同案送鑑槍枝試射彈頭比對結果，未
    發現足資相互比對之特徵紋痕，此有該局九十三年四月十六
    日刑鑑字第○九三○○八一一八六號槍彈鑑定書附卷足憑（
    見同上偵查卷第一二○頁至第一二四頁）。足見前開手槍及
    制式子彈具有殺傷力，又上開土造子彈已擊發，且於擊發時
    擦過告訴人乙○○之左耳，致乙○○受有顏面裂傷之傷害，
    堪認該土造子彈亦具有殺傷力。另前揭手槍、土造子彈具有
    殺傷力，被告本應注意持有上揭槍、彈若強力震動觸動板機
    有致人死傷之危險，而依當時情形，又無不能注意之情事，
    竟疏未注意而以槍柄重擊戊○○頭部時觸動板機，致上開土
    造子彈射出擊傷告訴人乙○○，足證被告因過失不慎引發槍
    枝走火並使告訴人乙○○受有前揭傷害二者間具有相當因果
    關係。
  (五)綜上所述，被告任意性自白核與事實相符，應堪採信。本件
    事證明確，被告未經許可，持有可發射子彈具有殺傷力之改
    造手槍、子彈及過失傷害之犯行堪予認定，應依法論科。
二、查被告行為後，槍砲彈藥刀械管制條例業於九十四年一月二
    十六日修正公布施行，刪除第十一條，並修正第八條，將修
    正前第十一條第四項移列修正後第八條第四項，將原規定：
    第十一條第四項之法定刑「處一年以上七年以下有期徒刑，
    併科新臺幣七百萬元以下罰金」，提高為「處三年以上十年
    以下有期徒刑，併科罰金新臺幣七百萬元以下罰金」，茲比
    較新舊法之結果，以修正前槍砲彈藥刀械管制條例第十一條
    第四項之規定，有利於被告，故依刑法第二條第一項後段之
    規定，應適用修正前之該條例第十一條第四項之規定論處；
    另槍砲彈藥刀械管制條例第十二條並未修正，自不生比較新
    舊法之問題，附此敘明。核被告所為，係犯修正前槍砲彈藥
    刀械管制條例第十一條第四項之未經許可持有可發射子彈具
    有殺傷力之改造手槍罪、同條例第十二條第四項之未經許可
    持有子彈罪，及刑法第二百八十四條第一項前段之過失傷害
    罪。被告與同案被告丁○○就所犯持有改造手槍及子彈犯行
    ，有共同之犯意聯絡及行為分擔，為共同正犯。被告以一行
    為同時持有改造手槍及子彈，為想像競合犯，應從一重之未
    經許可持有可發射子彈具有殺傷力之改造手槍罪處斷。又被
    告所犯前開未經許可持有可發射子彈具有殺傷力之改造手槍
    罪及過失傷害二罪間，一為故意犯，一為過失犯，構成要件
    互異，應予分論併罰。爰審酌被告僅因細故即公然持槍逞兇
    鬥狠，不慎引發槍枝走火，致告訴人乙○○成傷，對社會大
    眾生命身體構成嚴重威脅，危害社會治安甚鉅，且迄未與告
    訴人乙○○達成和解，惟被告犯後供認犯行，態度尚稱良好
    等一切情狀，各量處如主文所示之刑，並就有期徒刑部分定
    其應執行之刑，併科罰金部分則諭知易服勞役之折算標準，
    以資懲儆。扣案之仿ＢＥＲＥＴＴＡ廠半自動手槍製造之改
    造手槍一支（含彈匣一個，槍枝管制編號00000000
    00號），屬違禁物，應依刑法第三十八條第一項第一款規
    定各於被告所犯持有改造手槍罪及過失傷害罪項下宣告沒收
    ；至於扣案制式子彈一顆於送鑑時已試射，土造子彈一顆，
    業因被告犯案時因槍枝走火而擊發，均不具殺傷力而非屬違
    禁物，且上開子彈所餘彈頭、彈殼，均非被告所有，又制式
    子彈一顆所餘彈頭、彈殼並與被告所犯過失傷害罪無關聯，
    故於被告持有改造手槍罪及過失傷害罪項下，均不另為沒收
    之諭知，併此敘明。
三、公訴意旨另以：被告於前揭時、地，以槍柄重敲告訴人戊○○頭部，造成告訴人戊○○受有頭皮裂傷之傷害。因認被告
    涉犯刑法第二百七十七條第一項之傷害罪嫌云云。按告訴乃
    論之罪，告訴人於第一審辯論終結前得撤回其告訴，又告訴
    經撤回者，應諭知不受理之判決，刑事訴訟法第二百三十八
    條第一項、第三百零三條第三款分別定有明文。查本件告訴
    人戊○○告訴被告傷害案件，公訴人認係觸犯刑法第二百七
    十七條第一項之傷害罪，該條依同法第二百八十七條規定，
    須告訴乃論。茲據告訴人戊○○於本院審理時當庭撤回告訴
    ，有本院審判筆錄及刑事撤回告訴狀各一份在卷可佐（見本
    院卷第六十四頁、第七十一頁），依照首開說明，此部分本
    應逕為不受理之諭知，惟公訴人認此部分與前開論罪科刑部
    分，具有裁判上一罪之關係，爰不另為公訴不受理之諭知。
據上論斷，應依刑事訴訟法第二百九十九條第一項前段、修正前
槍砲彈藥刀械管制條例第十一條第四項、修正後槍砲彈藥刀械管
制條例第十二條第四項，刑法第二條第一項但書、第十一條前段
、第二十八條、第二百八十四條第一項前段、第四十二條第二項
、第五十五條、第五十一條第五款、第三十八條第一項第一款，
罰金罰鍰提高標準條例第一條前段、第二條，現行法規所定貨幣
單位折算新臺幣條例第二條，判決如主文。
本案經檢察官陳淑雲到庭執行職務
中　  華  　民  　國　九十四　年　　五　　月　 三十 　日
　　　　　　　　　        臺灣臺北地方法院刑事第十四庭
                              審判長法  官  吳靜怡
                                    法  官  吳冠霆
                                    法　官　孫萍萍
以上正本證明與原本無異。
如不服本判決，應於判決送達後十日內，向本院提出上訴狀。
　　　　　　　　　　　　　　　　    書記官　陳弘文
中　  華  　民  　國　九十四　年　　五　　月　 三十 　日
附錄本案論罪科刑法條全文：
修正前槍砲彈藥刀械管制條例第十一條：
未經許可，製造、販賣或運輸第四條第一項第一款所稱其他可發
射金屬或子彈具有殺傷力之各式槍砲者，處五年以上有期徒刑，
併科新臺幣一千萬元以下罰金。
未經許可，轉讓、出租或出借前項所列槍砲者，處三年以上十年
以下有期徒刑，併科新臺幣七百萬元以下罰金。
意圖供自己或他人犯罪之用，而犯前二項之罪者，處無期徒刑或
七年以上有期徒刑，併科新臺幣一千萬元以下罰金。
未經許可，持有、寄藏或意圖販賣而陳列第一項所列槍砲者，處
一年以上七年以下有期徒刑，併科新臺幣七百萬元以下罰金
。
第一項至第三項之未遂犯罰之。
中華民國刑法第二百八十四條：
因過失傷害人者，處六月以下有期徒刑、拘役或五百元以下罰金
，致重傷者，處一年以下有期徒刑、拘役或五百元以下罰金。
從事業務之人，因業務上之過失傷害人者，處一年以下有期徒刑
、拘役或一千元以下罰金，致重傷者，處三年以下有期徒刑、拘
役或二千元以下罰金。
